臺灣高等法院民事判決　　　　　　　 95年度上國更(一)字第1號
上　訴　人　乙○○
上　訴　人　台北縣政府
法定代理人　甲○○
訴訟代理人　廖學興律師
　　　　　　林倖如律師
　　　　　　李開台律師
上列當事人間請求國家賠償等事件，兩造對於中華民國93年6 月
3日臺灣板橋地方法院89年度國字第1號第一審判決各自提起上訴
，經最高法院第一次發回更審，本院於95年12月19日言詞辯論終
結，判決如下：
    主  文
原判決關於駁回上訴人乙○○後開第二項之訴部分，及該部分假
執行之聲請，暨除確定部分外訴訟費用之裁判均廢棄。
上訴人台北縣政府應再給付上訴人乙○○新台幣陸拾陸萬肆仟伍
佰伍拾玖元，及自民國八十九年二月二十三日起，至清償日止，
按年息百分之五計算之利息。
上訴人乙○○其餘上訴駁回。
上訴人台北縣政府之上訴駁回。
第一、二審及發回前第三審訴訟費用除確定部分外，由上訴人乙
○○負擔百分之四十，餘由上訴人台北縣政府負擔。
本判決所命給付，於上訴人乙○○以新台幣貳拾萬元或等值之
聯友光電股份有限公司公開上市股票，為上訴人台北縣政府預供
擔保後得假執行。但上訴人台北縣政府如以新台幣陸拾陸萬肆仟
伍佰伍拾玖元為上訴人乙○○預供擔保，得免為假執行。
上訴人乙○○其餘假執行之聲請駁回。
    事實及理由
一、上訴人即被上訴人乙○○（下稱乙○○）主張：上訴人即被
    上訴人台北縣政府（下稱台北縣政府）所屬公務員鄭淳元、
    謝富貴、陳彩容、葉義生（下稱鄭淳元等4人），於訴外人
    李宗賢、盧正堯興建台北縣汐止市「林肯大郡」第二區至第
    六區建物為申領各項執照時共同圖利、偽造文書，由李宗賢
    等人取得林肯大郡之合法證照而將建物一間出售伊。迨民國
    （下同）86年8月18日溫妮颱風過境挾帶雨水滲入地下，引
    發林肯大郡之地層因水壓而滑動，使擋土牆、格樑及地錨無
    法支撐岩體下滑瞬間坍塌，致混凝土體夾雜泥石衝撞林肯大
    郡之第二、三區房屋，使伊所有該區門牌台北縣汐止市○○
    路○段228巷31弄207號3樓房屋（下稱系爭房屋）倒塌，災情
    慘重，餘屋因結構體破壞或基地持續滑動，均已無法居住，
    造成伊系爭房地財產權損失至鉅，其中李嘉騏及伊夫邱欽男
    2人分別所受損害3,380元、1,748,633.5元部分，均由渠2人
    讓與該債權予伊，並由伊代位行使之等情，爰依國家賠償及
    侵權行為、債權讓與、代位等法律關係，求為命台北縣政府
    與鄭淳元等4人連帶給付伊新台幣（下同）500萬元本息之判
    決。原審判命台北縣政府應給付乙○○1,149,388元本息，
    而駁回乙○○其餘請求，兩造各自對其敗訴部分聲明不服，
    乙○○僅就敗訴之300萬元本息部分，提起上訴，台北縣政
    府則就其敗訴部分全部提起上訴。嗣本院前審判決台北縣政
    府應再給付乙○○彭1,881,991元本息，而駁回乙○○其餘
    之上訴，並駁回台北縣政府之上訴。乙○○就其敗訴部分未
    上訴第三審，嗣經最高法院就乙○○勝訴部分發回更審。乙
    ○○並於本院聲明：(一)原判決駁回伊後開第(二)項之訴部分廢
    棄。(二)台北縣政府應再給付伊300萬元，及自起訴狀繕本送
    達翌日起至清償日止，按年息百分之5計算之利息。(三)願提
    供聯友光電股份有限公司公開上市股票為擔保後，請准宣告
    假執行。(四)台北縣政府之上訴駁回（原審駁回乙○○起訴請
    求台北縣政府給付850,612元本息〈即0000000-0000000-000
    0000=850612〉、請求鄭淳元等4人另與台北縣政府連帶給付
    200萬元本息部分，及本院前審駁回乙○○上訴再請求台北
    縣政府給付1,118,009元〈即0000000-0000000=0000000〉、
    請求鄭淳元等4人另與台北縣政府連帶給付300萬本息部分，
    均未據乙○○向本院前審及最高法院上訴，而均告確定，故
    本院審理範圍僅限於經原審及本院前審判決准乙○○請求台
    北縣政府給付之3,001,379元本息部分）。
二、台北縣政府則以：由於同類事件伊已同意與各該事件當事人
    達成訴訟上和解，為維公平，伊就乙○○國家賠償請求權之
    成立，不再爭執。惟乙○○於88年8月16日以書面向伊提出
    國家賠償請求，就訴外人邱欽男及李嘉騏所受損害部分，並
    未為債權讓與之通知，且為公法上請求權於起訴前不得為讓
    與之標的，對伊自不生債權讓與之效力，又此部分亦未經邱
    欽男、李嘉騏以書面向伊為國家賠償之請求，不符國家賠償
    起訴先行程序，亦均不符民法行使代位權之規定；又依乙○
    ○所提損失清冊中業已明列多項為其夫邱欽男所有，依法定
    財產制中夫、妻各自保有其財產所有權之規定，乙○○以邱
    欽男財產共有人之身分，並以自己名義起訴，自屬無據；又
    乙○○於95年6月9日始提出邱欽男及李嘉騏出具之88年8月
    14 日債權讓與聲明書，距離本件起訴已將近7年，顯違一般
    經驗法則，伊否認其真正，伊亦得為先行程序之抗辯。另乙
    ○○所有之土地，在災變前後，並無改變，未因台北縣政府
    核發執照之行為而受有損害，縱認乙○○所有土地仍受有損
    害，其損害應為在該土地上尚有其他合法房屋，未拆除重建
    前，乙○○無法使用土地之相當於租金之損害。又系爭房屋
    部分，經依折舊計算其損害額為1,014,562元。至其他動產
    及裝潢部分之損害賠償範圍，應由乙○○負舉證責任，伊並
    對乙○○以起訴狀提出之原證8財產損失清單及相關證物等
    私文書，否認其真正，乙○○起訴主張之家電、家具、貴重
    物品等均不能證明俱以遭掩埋於房屋內而未取出，且乙○○
    所提證人均為至親好友，其證言證明力已屬薄弱，且證詞兩
    歧前後不一，不足憑信。又房屋裝潢部分，乙○○僅提出其
    友人楊佳明出具之證明書，惟並無單據證明其主張之金額，
    況該裝潢已附合於不動產，無單獨之所有權，應不得主張有
    何「物」毀損。又精神慰撫金部分，業經判決乙○○敗訴確
    定，況乙○○未舉證有何人格法益受損，自無此請求權。另
    乙○○已自林肯建設股份有限公司（下稱林肯公司）受領賠
    償金20萬元及因乙○○聲請強制執行獲償之250,278元，依
    損害補償原則，亦應自乙○○得請求之損害賠償範圍中扣除
    。另再依民法第218條之1規定，伊縱應予賠償，伊主張乙○
    ○應將其對第3人林肯公司等之請求權讓與伊，並提出同時
    履行抗辯等語，資為抗辯。並於本院聲明：(一)原判決不利於
    伊之部分廢棄。(二)上開廢棄部分，乙○○在第一審之訴及假
    執行之聲請均駁回。(三)乙○○之上訴駁回。(四)如受不利判決
    ，願供擔保，請准宣告免為假執行。
三、兩造不爭執事項（見本院卷172頁）：
  (一)乙○○所有系爭房屋，為林肯大郡第三區第一排，86年8月1
    8日溫妮颱風過境，因系爭房屋後方之坡地崩坍，造成系爭
    房屋所屬該棟建築物受損，而應予拆除。
  (二)乙○○於88年8月16日以書面向台北縣政府提出國家賠償請
    求，嗣經台北縣政府依法拒絕賠償在案。
  (三)林肯大郡位於台北縣境，其相關雜項、建造及使用執照等核
　　發，主管機關為台北縣政府。
  (四)由於同類案件已經台北縣政府同意而與各該事件當事人達成
    訴訟上和解，為維公平，本件台北縣政府同意就乙○○國家
    賠償請求權成立乙項，不再爭執。
四、本件兩造爭點厥為：(一)邱欽男、李嘉騏所受損害得否由乙○
    ○向台北縣政府請求之？(二)乙○○得請求賠償之範圍為何？
    (三)乙○○自林肯公司取得之費用及因強制執行受償之數額，
    台北縣政府得否主張扣除？(四)台北縣政府為同時履行抗辯，
    有無理由？爰分項審究如后。
五、邱欽男、李嘉騏所受損害得否由乙○○向台北縣政府請求部
    分：
  (一)按依國家賠償法請求損害賠償時，應先以書面向賠償義務機
    關請求之。賠償義務機關對於前項請求，應即與請求權人協
    議。協議成立時，應作成協議書，該項協議書得為執行名義
    ；又請求權人因賠償義務機關拒絕賠償，或協議不成立而起
    訴者，應於起訴時提出拒絕賠償或協議不成立之證明書。請
    求權人因賠償義務機關逾期不開始協議或拒不發給前項證明
    書而起訴者，應於起訴時提出已申請協議或已請求發給證明
    書之證明文件；原告之起訴不合程式或不備其他要件者，法
    院應以裁定駁回之，國家賠償法第10條、國家賠償法施行細
    則第37條、民事訴訟法第249條第1項第6款分別定有明文。
    是賠償義務機關與請求權人間就國家賠償事件所為之協議，
    係訴訟前之先行程序，為訴權存在必備之要件，故如未踐行
    此項協議先行程序即行起訴，應認起訴不合法而予駁回。再
    夫或妻之財產分為婚前財產與婚後財產，由夫妻各自所有。
    不能證明為婚前或婚後財產者，推定為婚後財產；不能證明
    為夫或妻所有之財產，推定為夫妻共有，民法親屬編夫妻法
    定財產制章節中之民法第1017條第1款定有明文。
  (二)查乙○○提起本件訴訟前固曾於88年8月16日以書面向台北
    縣政府提出國家賠償請求，嗣經台北縣政府於88年12月8日
    以88年法賠字第19號拒絕賠償理由書拒絕賠償在案，有乙○
    ○國家賠償請求書節本及台北縣政府88年法賠字第19號拒絕
    賠償理由書可憑（見原審卷(一)319-320頁、原審外置證物即
    起訴狀原證9），依該國家賠償請求書節本僅記載（見原審
    卷(一)320頁）：「邱欽男所擁有之汽車及前述專業用品、家
    電用品、傢俱等物合計2,338,265元，因請求權人與其為同
    財共居之夫妻關係，所有財物均為共有，為免訟累，由請求
    權人本於共有及民法第242條代位之法律關係，併予請求。
    另李嘉騏之機車部分，計56,000元，授權請求權人代位主張
    ，故請求權人據以起訴請求，自無不合。」等語，是乙○○
    於向台北縣政府提出國家賠償請求時，對有關邱欽男及李嘉
    騏所受損害部分，並未為債權讓與之通知甚明，且亦與民法
    第242條規定不符，從而，乙○○以其業經債權讓與並為代
    位，於前開國家賠償請求書內已合法向台北縣政府請求有關
    邱欽男、李嘉騏等2人之損害賠償，自不足採。
  (三)乙○○再主張伊與邱欽男為夫妻，伊基於共有人之地位，向
    台北縣政府請求有關邱欽男所受損害賠償云云。惟查，依前
    開國家賠償請求書所載，即明確記載有關汽車及前述專業用
    品、家電用品、傢俱等物合計2,338,265元係邱欽男所「擁
    有」，再依本件起訴狀（見原審卷(一)18頁）記載有關邱欽男
    所受損害2,338,265元部分，所檢附財產損失清單及該清單
    證物（見原審外置證物證8），前者業已載明所有人為邱欽
    男，後者或為邱欽男購買之證明書、或為邱欽男之信用卡帳
    單、簽帳單、載明邱欽男之服務保固卡、保證書、保固回函
    卡、保固服務卡、邱欽男在職證明書、納稅義務人為邱欽男
    之使用牌照稅繳款書、邱欽男受贈結婚禮物證明書等，是有
    關前開物品均係邱欽男所有，且於乙○○與邱欽男間並無爭
    執，是乙○○以共有人之地位主張邱欽男所有物之損害賠償
    請求權，要屬無據。
  (四)綜上，本件有關邱欽男、李嘉騏等2人之損害賠償請求權，
    既未經乙○○於前開國家賠償請求書內合法向台北縣政府請
    求之，亦即未以書面向台北縣政府請求，並經台北縣政府為
    程序抗辯，是乙○○請求有關邱欽男、李嘉騏等2人之損害
    賠償部分，因不合起訴程式，自應予駁回。
  (五)又按債權之讓與，非經讓與人或受讓人通知債務人，對於債
    務人不生效力，民法第297條第1項定有明文。另債權讓與，
    債務人於受通知時所得對抗讓與人之事由，皆得以之對抗受
    讓人，民法第299條第1項定有明文。所謂得對抗之事由，不
    以狹義之抗辯權為限，而應廣泛包括，凡足以阻止或排斥債
    權之成立、存續或行使之事由在內，蓋債權之讓與，在債務
    人既不得拒絕，自不宜因債權讓與之結果，而使債務人陷於
    不利之地位（最高法院52年台上字第1085號判例意旨參照）
    。乙○○再主張邱欽男、李嘉騏業於88年8月14日將有關本
    件之損害賠償請求權讓與伊，伊並將債權讓與之通知於89年
    1月19日起訴狀內陳明，當時台北縣政府並不爭執，伊並再
    以95年6月19日之民事準備程序狀(二)之送達，為債權讓與之
    通知等語（見本院卷94-95頁），並提出該債權讓與聲明書2
    份為憑（見本院卷132、133頁）。惟查，有關乙○○請求邱
    欽男、李嘉騏所受損害部分之國家賠償請求權，因未先行以
    書面向台北縣政府請求而不合法，已如前述，縱前開乙○○
    先後所為2次債權讓與之通知均屬合法有效，依前開說明，
    台北縣政府亦得以此部分違反協議先行程序抗辯之，是有關
    邱欽男、李嘉騏所受損害請求國家賠償部分仍屬不合法。乙
    ○○此部分之主張，尚不足為其有利之認定。
六、乙○○得請求賠償之範圍部分：
  (一)按國家損害賠償，除本法規定外，適用民法規定；國家負賠
    償責任者，應以金錢為之。但以回復原狀為適當者，得依其
    請求，回復損害發生前之原狀；不法毀損他人之物者，被害
    人得請求賠償其物因毀損所減少之價額；不能回復原狀或回
    復原狀顯有重大困難者，應以金錢賠償其損害；國家賠償法
    第5條、第7條，民法第196條、第225條分別定有明文。又物
    被毀損時，被害人除得依民法第196條請求賠償外，並不排
    除民法第213條至215條之適用。爰分別審酌乙○○之請求如
    下。
  (二)關於土地部分：
  1.本件乙○○所有系爭房屋，係坐落於台北縣汐止市○○段北
    港口小段第344地號土地上，該土地尚現存有其他未倒仍可
    繼續使用之房屋，乙○○所擁有乃上開土地之應有部分，其
    權利乃存在於上開土地上，不因其所有坐落於該基地上之房
    屋是否損毀而有減損其權利之比例，於日後前述土地如欲改
    作其他用途、重新開發或建築之時，乙○○仍得以土地共有
    人之身分參與並分享其利益，自仍有其價值存在，乙○○主
    張其土地業已滅失，應以全部土地應有部分之價值計算其損
    害額，固非可採。
  2.又按各共有人，按其應有部分，對於共有物之全部，有使用
    收益之權，民法第818條定有明文。本件乙○○所有之房屋
    乃為集合式住宅，並以對土地各自依照比例擁有土地應有部
    分之方式使用房屋所坐落之基地，既然上開土地之共有人乃
    係因有房屋坐落其上而共有土地，其使用土地之主要目的即
    在於使其所有之房屋之定著，如因其所有坐落於基地上房屋
    毀損，但於無法重新建築之前，其可以使用共有之房屋所坐
    落之土地之權能即暫時無法行使、享受，參酌乙○○所有前
    述房屋所坐落之基地上之房屋乃屬RC鋼筋混凝土結構，依發
    生災變當時由行政院於79年1月12日頒行之固定資產耐用年
    數表規定，其耐用年數為55年，則乙○○對於土地應有部分
    可以行使權能之時間，當可推論應至該土地上房屋耐用年限
    屆滿，而得重新開發之日即行恢復，故而乙○○因此災變就
    其所有之土地部分所受損害，應係指損害發生日起至房屋使
    用年限屆至之日止使用權能遭限縮之損害而言，而未涉土地
    所有權本身之得喪。至於乙○○主張伊所有房屋因基地相連
    ，經災變後擋土牆之倒塌而撞毀，實已不適於居住，亦無人
    敢冒財產生命之危險繼續使用，更遑論第3人有購買之意願
    ，故該等房屋之交易價值等於零，此即構成前述現存財產減
    少，而得為請求被上訴人損害賠償之範圍，不應以該土地「
    物理上有無滅失」為判斷伊所受損害之依據乙節，因即使前
    述土地日後於現有房屋拆除後，可能無法重新作為建築使用
    ，但此不過為土地使用問題，其於交易之時或為交易價格之
    增減條件，卻不能否定土地權利之存在即有其價值存在之事
    實，乙○○上述主張尚非可採。
  3.再按租用基地建築房屋，其地租依土地法第105條規定準用
    同法第97條所定城市地方房屋之租金標準，即以不超過土地
    申報價額年息百分之10為限。經本院審酌系爭土地坐落之位
    置，原係供做住宅使用及乙○○原利用基地之經濟價值、所
    受利益等，認以申報地價百分之10計算使用權益喪失損失，
    應屬合理。查系爭土地之86年申報地價為每平方公尺1,600
    元，第3區房屋於84年10月7日建築完成，至86年8月18日災
    變發生日之時，已經使用1.83年，至乙○○請求本件國家賠
    償之日共2年，餘51.17年，應再按霍夫曼法扣除中間利息，
    計算損害額。則關於土地部分，第344地號土地面積9,961平
    方公尺，乙○○之應有部分10萬分之424（見原審外置證物
    原證1之土地所有權狀），合約42.23平方公尺（小數點後第
    3 位四捨五入算至小數點後第2位，以下同），申報地價依
    據土地登記謄本記載86年為每平方公尺1,600元，則其擁有
    土地權利合約67,568元，以年息百分之10計算，每年相當於
    租金數額之損害為6,757元，前2年（災變發生日至請求日期
    間）計為13,514元，餘51.17年依照霍夫曼法以年息百分之
    ５扣除期前利息則為173,992元（元以下四捨五入，以下同
    ），則乙○○此部分之損害應為187,506元。
  4.台北縣政府抗辯乙○○就與本件同一損害向建商林肯公司等
    請求賠償，經本院92年度重上更(一)字第54號判決乙○○就未
    地部分未受有損害，並已確定，伊僅核發執照，自亦無賠償
    土地損害云云。惟乙○○因土地所受之損害已如前述，且前
    開乙○○與建商間之訴訟並無拘束本院之效力，台北縣政府
    援此尚不足為其有利之認定。
  5.乙○○另主張本院88年度重上字第452號、台灣板橋地方法
    院87年度重國字第1號均判決可就土地部分全額求償云云。
    然查，乙○○就同一損害向建商請求賠償之本院88年度重上
    字第452號判決，有關土地賠償部分經最高法院92年度台上
    字第653號判決（見原審卷(二)285頁反面）廢棄後，再經本院
    92年度重上更(一)字第54號判決乙○○就土地部分並未受有損
    害（見原審卷(三)114頁），並經最高法院93年度台上字第839
    號判決（見本院前審卷(一)75-76頁）駁回上訴確定；另同一
    事故之李岱叡等其他受災戶向台北縣政府請求國家賠償之台
    灣板橋地方法院87年度重國字第1號判決（見本院前審卷(一)
    192頁以下）部分，業經本院92年重上國字第16號（見本院
    卷前審卷(二)105頁）以該土地損害額係以使用權能遭限縮而
    以前開土地租金計算之，而該受災戶最終並以使用權能限縮
    之損害額與台北縣政府達成和解等情，為乙○○所不爭，並
    有本院95年度重上國更(一)字第2號和解筆錄可憑（見本院卷
    51-53頁）。是乙○○此部分之主張，亦不足為其有利之認
    定。
  (三)關於房屋部分：
  1.按被害人請求賠償，算定被害物之價格時，應以起訴時之市
    價為準，被害人於起訴前已曾為請求者，以請求時之市價為
    準，如能證明在請求或起訴前有具體事實，可獲得較高之交
    換價格者，應以該較高之價格為準（最高法院87年度台上字
    第563號判決參照）。
  2.查乙○○主張之損害為房屋、土地，其性質與一般財物未必
    相同，房屋於購入後，其價值未必因折舊而逐漸降低，可能
    因市場行情起落而有反比購入價格更高之市場行情，亦有遠
    超過其折舊減損之金額之跌幅，而本件損害發生時間既為86
    年8月18日，乙○○關於房屋之毀損復係易以金錢請求賠償
    ，承前述本應按請求或起訴時之市價計算其損害，然災變發
    生後提起本件請求或起訴前既造成鄰近房屋市價大幅跌落，
    將此部分跌落之價格歸諸乙○○承受自有不公。是經本院審
    酌結果，認本件屋損應按86年第3季之市價計算損害，方為
    妥適，且無所謂應再予折舊之問題。本院依照原審另案向信
    義房屋仲介股份有限公司調取之房價指數資料所示，84 年
    第4季台北縣房價指數為113.25〈以80年第一季為100〉，發
    生災變之86年第3季為113.37，有信義房屋仲介股份有限公
    司9 3年2月17日93信董字第003號函所附資料可參（見原審
    卷(三)83-85頁），則以二者相比，其相對有千分之1之漲幅，
    則乙○○於84年第4季間向訴外人霖肯實業股份有限公司購
    買預售屋，自應依照該房屋市場行情之變動予以調整，亦即
    以其買賣契約約定之價額乘以百分之100.001，視為其於災
    變發生之86年第3季之時價。乙○○84年10月25日買受房屋
    價款為105萬元，經依前述方式調整後於86年第3季之價值應
    為1,050,011元，該房屋經判定為全倒，即應以1,050,011元
    計算，惟乙○○就房屋（原請求1,014,562元，嗣擴張請求
    為1,050,000元，見原審卷(二)351頁、本院卷198頁），自應
    以1,050,000元為乙○○得請求之金額。
  (四)關於家電用品、家具、貴重物品、專業用品及其他類物品、
    汽機車等動產部分：
  1.乙○○主張屋內財物因房屋崩塌，全部壓毀，且迅即遭拆除
    ，在警察嚴格管制下，伊無法取出任何財物，而遭全毀，家
    電、家具等物品及其他物品部分，合計損失422,250元（乙
    ○○部分為131,340元、邱欽男部分為290,910元），另傢俱
    部分合計為519,390元（乙○○部分為340,849元、邱欽男部
    分為158,541元），貴重物品及專業用品部分合計損失4,515
    ,975 元（乙○○部分為3,588,217.5元、邱欽男部分為927,
    757.5元），汽機車類部分合計為48,005元（邱欽男部分為
    44,625元、李嘉騏部分為3,380元）及其他所有之日常用品
    亦全遭損失，金額為653,600元（乙○○、邱欽男各為326
    ,800 元），並提出財物損失清單為憑（見本院卷218-221頁
    ）但為臺北縣政府所否認，並抗辯稱就家電、傢俱、貴重物
    品、專業用品及其他財物等動產部分，是否確實於災變發生
    時在房屋內，是否未取出，即損害是否發生，實欠缺證明，
    而無由成立，且其中有關另傢俱部分編號第16之胡桃木腳辦
    公椅29,000元係新提出之損害，且否認該訂購單之真正，又
    有關損害物品之所有權人應以起訴狀所附原證8為準等語。
  2.經核對乙○○起訴狀所附原證8財物損失清單（見原審外置
    證物），其中有關傢俱部分編號第16之胡桃木腳辦公椅29,
    000元係新提出之損害，並非在乙○○向台北縣政府為國家
    賠償書面請求範圍內，此部分因不符程序先行規定，其請求
    為不合法。另有關其他所有之日常用品金額為653,600元部
    分，乙○○原即以邱欽男為所有權人起訴，有起訴狀所附原
    證8可憑，且乙○○與邱欽男夫妻間就此部分所有權歸屬亦
    未爭執，乙○○自不得主張其為此日常用品部分之共有人，
    而仍屬邱欽男所有，是前開乙○○主張所受損害部分，其中
    邱欽男、李嘉騏二人部分，因未踐行起訴先行協議之程序而
    不合法，已如前述，乙○○所為此部分之請求，自屬無據。
  3.查乙○○就同一事故所生之損害另案向建商李宗賢、霖肯實
    業股份有限公司、林肯公司提起侵權行為損害賠償訴訟，業
    經台灣士林地院86重訴字第382號、本院88年重上字第452號
    、最高法院92年上字第653號、本院92年重上更(一)字第54號
    、最高法院93年台上字第839號民事判決確定，該案件中乙
    ○○之房屋、土地及傢俱、電器用品、貴重物品、專業用品
    、汽、機車、生活用品、衣物、鞋子、皮包、化妝品等及精
    神損害等基本事實，與本件完全相同，本件並應參酌該確定
    判決之認定及乙○○所提供之證據等語（見本院卷207-208
    頁），台北縣政府亦稱本件乙○○請求之項目及金額與該案
    相同等語（見本院前審卷(二)100頁），是既屬同一事故所生
    之同一損害，則該案中所調查之證據，自得供本院審酌之。
  4.按民事訴訟法對於證據種類並無限制，有親誼關係者之證言
    ，其憑信性有時或較薄弱，但並非無證據能力，本院自得衡
    情酌理予以採捨（最高法院86年度台上字第1248號判決意旨
    參照）。經查，系爭房屋為一般住家，非一般公眾可隨意進
    出，而得以親見系爭房屋內之裝潢擺設，衡諸常情，應屬乙
    ○○之親友。又當事人本人通常為最知悉事實之人，為求發
    見真實，自有賴其據實陳述，是民事訴訟法修正增訂第367
    條之規定，法院認為必要時，得依職權訊問當事人，並得於
    訊問前或訊問後命其具結，準用有關訊問證人之規定。台北
    縣政府即不得以乙○○、邱欽男係當事者及聲請訊問之證人
    均係乙○○之親友，而概予否認其陳述及證言之真正。爰本
    諸上開證據法則，並參酌乙○○於本院及前開與建商等間之
    確定判決提出之各項書證、證人證詞，以及吾人日常生活經
    驗法則，並參酌本院另案88年度重上第452號、最高法院92
    年上字第653號、本院92年重上更(一)字第54號、最高法院93
    年台上字第83 9號民事確定判決（見原審卷(二)266-296頁、
    本院前審卷(二)63-76頁）為判斷。茲就乙○○所提如附表1、
    2部分為審酌（本判決附表1、2即為本院88年度重上字第452
    號判決附表1、3；至本院88年度重上字第452號判決附表2、
    4部分為邱欽男、李嘉騏所有物品所受損害，因此部分起訴
    不合法，已如前述，不再贅述）。
　Ａ如附表1所示部分
　編號1、5至10之電熱水瓶、電子鍋、電熱水器、烘衣機、餐
    桌椅、茶几及書桌；其中電熱水瓶、電熱水器部分，已據乙
    ○○提出龍天沛及龍江金玉出具之贈與證明書、大昕設計工
    程顧問有限公司代購證明單、訂購單、估價單等件為證（見
    原審原證8附件70、18），乙○○於另案本院88年度重上字
    第452號案件中提出訂購單、估價單等件為證，且經證人龍
    彩霞於該案中中證明屬實，衡諸前開家庭用電器製品及傢俱
    均係目前一般家庭生活所必需，且其價格尚未逾越合理之範
    圍，應認其請求尚屬正當。
　編號2、3、4、12之三洋洗衣機、錄放影機、冷氣機、電視
    機，業據乙○○提出台灣三洋電機股份有限公司銷售異動資
    料查詢單為證（見原審原證8附件11-14），並經另案本院88
    年度重上字第452號案件中承審法官函詢該公司回覆屬實，
    自屬可採
  編號11之勞力士女錶一只，業據乙○○提出永勝鐘錶股份
    有限公司出具之購買證明書為證（見原審原證8附件10、72
    ），並據證人龍彩霞於另案本院88年度重上字第452號案件
    中到庭證稱前開女錶係其與乙○○同購買；證人陳芸樺雖稱
    不記得乙○○平日佩帶女錶之式樣，惟亦證稱該錶很貴重、
    事故發生後並未看到乙○○佩帶該錶，是乙○○之主張應為
    可採。又依前開購買證明書之記載，雖該錶於87年7月21 日
    之售價為372,600元，惟82年12月間乙○○係以32萬元購買
    ，衡諸社會常情，購買勞力士手錶，通常具有保值之作用，
    且其價格均年有增漲，因此，不應依其使用年限予以折舊，
    此部分應以購買價格32萬元計算其現存之價值。
  編號13之三洋電冰箱，業據證人龍彩雲於另案本院88年度重
    上字第452號案件中證稱係其贈與乙○○，證人李嘉騏與楊
    佳明亦於該案中均當庭指證系爭房屋內冰箱之放置位置，此
    部分之主張，自屬有據。
  Ｂ如附表2所示部分
  編號1之三洋電視機，有台灣三洋電機股份有限公司銷售異
    動資料查詢單可憑（見原審起訴狀原證8附件14，為外置證
    物），並經另案本院88年度重上字第452號案件中承審法官
    函詢該公司回覆屬實，證人龍彩雲、李嘉騏、溫碧盛亦均於
    該案中證實系爭房屋內確置有上述電視機，如前所述，是乙
    ○○此部分之主張，自可採信。
  編號2至5之烤麵包機、烤箱、餐具、碗盤、編號6之服飾等物
    及編號12之其他服飾保養品，均據乙○○分別提出花旗銀行
    信用卡對帳單據正本佐證（見原審起訴狀檢附之原證8，為
    外置證物），而乙○○確係使用其姐龍彩霞之花旗銀行信用
    卡附卡消費，為台北縣政府所不否認，經核閱前開對帳單據
    ，確有多筆係向服飾、百貨公司消費，其消費之期間均在乙
    ○○結婚前後，相隔未久，堪信乙○○主張與其姐龍彩霞確
    曾購買前開物品，並置於系爭房屋內，為可採信。
  編號7至9之鞋櫃、酒櫃及梳妝臺，有龍彩霖及龍彩雲於另案
    本院88年度重上字第452號案件中出具之贈與證明書為證，
    信用卡對帳單據正本佐證，而乙○○確係使用其姐龍彩霞之
    花旗銀行信用，復經其等在另案中證明屬實，且依日常生活
    經驗，前開傢俱亦係一般家庭通常所必備，至其價格亦無過
    當之情形。
  編號10之服飾皮件鞋類，依購買證明書（見原審卷原證8附
    件32，為外置證物）上之記載，乙○○於86年2月至7月間，
    向該精品行購買皮包10個、皮鞋8雙、短大衣5件、長大衣
    3件、洋裝11件、套裝8套、毛衣15件和其他衣物、配件共計
    341,300元，此經安尼詩國際服飾精品行負責人黃政澤於另
    案本院88年度重上字第452號案件到庭結證屬實；且乙○○
    甫於同年1月間結婚，新婚期間為妝扮，購買精緻服飾皮件
    皮鞋，亦合實情，此部分之主張，應屬可採。
　編號11之都彭打火機，僅邱欽男之證言可憑，此部分之證
　　據不足，尚難採信。
  編號13至15之結婚鑽戒、翠玉手鐲、紅寶石項鍊、戒指、耳
    環等首飾，雖據乙○○提出中國寶石顧問有限公司出具之寶
    石鑑定書正本、金正興銀樓有限公司出具之保證書及購買證
    明書為證（見原審卷原證8附件32，為外置證物），惟為台
    北縣政府所否認，並抗辯稱該等物品是否在屋內未曾取出，
    未見乙○○證明等語。故關於房屋倒塌時，前開貴重物品是
    否確在屋內並已遺失之事實即屬重要釐清之點，參照本院92
    年度重上更(一)字第54號判決所載，乙○○並不能證明其所主
    張之上開首飾等俱已遭掩埋於房屋內而未取出，而駁回乙○
    ○此部分請求，並經最高法院以93年度台上第839號判決維
    持（見本院前審卷(二)63-76）雖乙○○於本院準備程序終結
    後再提出陳曉銘、陳芸樺之證明書為憑（見本院卷225、226
    頁），惟台北縣政府否認該書證形式上之真正，而不據證據
    能力，自無從為有利於乙○○之認定，是其此部分之損害應
    屬未經證明，從而乙○○此部分主張自難採信，此部分請求
    自非有理由。
  編號17、18之鐵窗及櫸木地板，業據證人溫碧盛、龍彩霖及
    龍彩雲證稱系爭房屋內舖有櫸木地板，證人楊佳明亦證稱系
    爭房屋裝設有鐵窗，此部分之裝潢均因系爭房屋倒塌而拆除
    ，自屬損害，且乙○○所主張之金額合乎市場行情，尚無過
    高之情形。
  編號19胡桃木腳全皮木製辦公椅部分，此部分非乙○○以書
    面向台北縣政府為國家賠償請求範圍內而不合程式等情，已
    如前述，其請求自屬無據。
  ５本件乙○○得請求者，原則上應依87年12月30日行政院臺（8
    7）台財字第52053號函，及87年5月14日行政院臺（87）會
    授二字第03454號函，分別核定之固定資產耐用年數表，及
    財物標準分類最低使用年限表所列之耐用年數，按系爭房屋
    移轉所有權予乙○○之時間及其他物品購入之時間，以定率
    遞減法予以折舊，計算損害時之現值。並以平均法扣除以5
    年耐用年限計算之1.75折舊後（固定資產耐用年限表無家用
    家具、電器之耐用年限，比照汽車耐用年限折舊），詳如附
    表所示。惟經核其中關於勞力士女錶等首飾，衡諸社會常情
    ，通常具有保值之作用，其價值實不應依其使用年限予以折
    舊，應以購買價計算其現存之價值。另乙○○主張之附表2
    編號6服飾、擺飾、傢俱、配件部分，編號10服飾、皮件、
    鞋類，編號12其他服飾、保養品，編號16嫁妝服飾，因屬個
    人私用之物品，項目細瑣，且購買時間自85年3月至86年8月
    不等，無法得知乙○○保管使用之狀態，爰酌依其主張之金
    額予以折減為2分之1。
  (五)關於精神上損害部分：乙○○主張台北縣政府之公務員，使
    乙○○所住房屋，於睡夢中倒塌，渠等不法侵害乙○○之身
    體、健康及其他人格法益，情節重大，並使深受驚嚇，甫結
    婚半年即無家可歸，無任何物品可用，情況困窘，為此再依
    民法第195條第1項請求精神慰藉金80萬元，為台北縣政府所
    否認，並抗辯稱乙○○並未舉證證明受有身體、健康、名譽
    或自由之侵害，不得請求精神慰撫金等語。按不法侵害他人
    之身體、健康、名譽、自由、信用、隱私、貞操，或不法侵
    害其他人格法益而情節重大者，被害人雖非財產上之損害，
    亦得請求賠償相當之金額。其名譽被侵害者，並得請求回復
    名譽之適當處分。為民法第195條所明定。但得請求非財產
    上之損害賠償者，惟以法條列舉之身體、健康、名譽、自由
    、信用、隱私、貞操，或不法侵害其他人格法益而情節重大
    者為限，如係財產上之損害，即使損失重大致被害人有感情
    上之痛楚，亦非可依前揭法條規定請求精神慰撫金，而本件
    乙○○所舉之損害均為財產上之損害，雖其所述因颱風災變
    而倉皇自房屋中逃出，精神上受到驚嚇，但並非關於人格法
    益之損害，核與前揭法條規定不符，其此部分請求自非合法
    ，該部分自屬無理由。
七、乙○○自林肯公司取得之費用及因強制執行受償之數額，台
    北縣政府得否主張扣除部分：
  (一)台北縣政府抗辯稱乙○○已自建商林肯公司之關係企業領得
    20萬元，並已經強制執行獲償250,278元，已經受領其他債
    務人一部清償，上述金額應自乙○○所主張之損害賠償範圍
    中扣除等語。但為乙○○所否認，並稱該安家費僅可供臨時
    購買日常用品及租屋之用，而未考慮伊繼續性租金之損失，
    伊另支付強制執行之執行費69,466元、與建商訴訟所繳交之
    一、二審裁判費91,415元、107,550元、強制執行另繳郵資
    、調閱執行債務人財產資料等計17,261元，強制執行所得費
    用尚不足以支付等語。
  (二)經查，乙○○所據以向台北縣政府請求之國家賠償與其另對
    訴外人林肯公司及其關係企業等人請求損害賠償之基礎事實
    乃屬同一，所生之損害亦僅有一個，雖其可得請求賠償之對
    象不同，所可主張之請求權亦屬不同，但不因而使乙○○得
    有超過其損害範圍之賠償，因而倘有因其他人之給付而使其
    損害範圍縮減，或部分已經填補，則就該已經填補或縮減部
    分，即不得再行重複請求，至於賠償義務人之間如何分擔問
    題，則非請求權人可以聞問，從而，台北縣政府主張乙○○
    已經自訴外人林肯公司等處受領之給付應予扣除一節，當屬
    可採。依據林肯公司之回函所示，乙○○已領20萬元，，有
    林肯公司92年8月20日92（業）0820號函影本附卷可參（見
    原審卷(二)251-254頁），另乙○○已因強制執行獲償267,5
    39元，亦有該債權憑證可憑（見本院卷60-61頁），則上開
    乙○○已經因同一損害受償之金額自應予以扣減。惟乙○○
    主張上開強制執行獲償金額中，69,466元為執行費，依該債
    權憑證自明（見本院卷60-61頁），並為台北縣政府所不爭
    執，則此部分非屬損害，自不應予以扣減。至乙○○主張因
    溫妮颱風造成伊需另行繼續租屋所生之損害、與建商訴訟所
    繳交之一、二審裁判費91,415元、107,550元及強制執行另
    繳郵資、調閱執行債務人財產資料等計17,261元等，其中裁
    判費部分，應由乙○○向法院聲請確定訴訟費用額之裁定後
    再向該案當事人林肯公司等之財產執行之，至其餘部分所生
    之損害，乙○○並未舉證證明林肯公司等業已承認債務，應
    由乙○○另再行起訴請求確認，自非可由乙○○於所受領之
    費用指定清償之，是乙○○援此主張其所領或受償費用不應
    自台北縣政府應支付之賠償中扣除，自屬無據。
  (三)綜上，乙○○所受損害應為2,212,020元（即187506+000000
    0+544531+429983=0000000），扣除已經獲償之398,073元（
    即200000+000000-00000=398073），其得向台北縣政府請求
    之金額應為1,813,947元（0000000-000000=0000000）
八、台北縣政府為同時履行抗辯，有無理由部分：
    台北縣政府另抗辯於乙○○依民法第218條之1規定讓與其對
    第三人之請求權前，台北縣政府主張同時履行抗辯一節，因
    上述林肯大郡因86年溫妮颱風發生災變所造成之損害，乃因
    開發建商林肯公司或其關係企業之負責人李宗賢、建築師盧
    正堯之不法行為，與台北縣政府所屬公務員怠於執行職務所
    共同造成之結果，所生之損害乃為同一，台北縣政府係因其
    所屬公務員之行為而負有賠償責任，就台北縣政府與林肯公
    司或其關係企業，或李宗賢、盧正堯等人之間則屬對於同一
    損害結果各負其損害賠償責任，其結果類似不真正連帶債務
    ，其內部之分擔額自應依其對於損害結果發生之原因比例分
    擔之，但其內部分擔求償關係，並不影響被害人對加害人求
    償之權利，故台北縣政府主張此部分同時履行抗辯，並非可
    採。況且民法第218條之1第1項規定：「關於物或權利之喪
    失或損害，負賠償責任之人，得向損害賠償請求權人，請求
    讓與基於其物之所有權或基於其權利對於第三人之請求權。
    」，該讓與請求權所得請求讓與之權利標的，以基於其物之
    所有權或基於其權利對於第三人之請求權，或該物或權利之
    剩餘價值為限。惟台北縣政府所抗辯讓與之權利為對第三人
    之契約上請求權、不當得利返還請求權及侵權行為損害賠償
    請求權，均屬債權，並非乙○○所受損害物品所有權本身所
    生對第三人之請求權，自無民法第218條之1第1項規定之適
    用。
    台北縣政府此部分之抗辯，實屬無據。
九、綜上所述，乙○○對於台北縣政府之請求於1,813,947元，
    及自起訴狀繕本送達被上訴人翌日即89年2月23日（見原審
    卷(一)26頁送達回證）起至清償日止按年息百分之5計算之遲
    延利息之範圍內為有理由，應予准許；至於乙○○對台北縣
    政府之請求超過該數額部分則為無理由，應予駁回。又乙○
    ○勝訴部分，兩造分別陳明願供擔保為准、免假執行之宣告
    ，經核於法並無不合，爰分別酌定相當擔保金額准許之。至
    於乙○○敗訴部分，其假執行之聲請失所附麗，應併予駁回
    。原審就上開應准許部分，僅准許1,149,388元本息，就超
    過上開金額部分，為乙○○敗訴之判決，並駁回其假執行之
    聲請，尚有未洽，乙○○上訴意旨就此部分求予廢棄改判，
    為有理由，爰由本院予以廢棄改判如主文第2項所示，並依
    聲請為附條件之准、免假執行之宣告；至於乙○○之請求不
    應准許部分，原判決為乙○○敗訴之判決，並駁回其假執行
    之聲請，經核於法並無不合，上訴意旨求予廢棄改判，為無
    理由，應駁回其上訴。至於原審所命台北縣政府給付部分，
    經核於法並無違誤，台北縣政府上訴意旨求予廢棄改判，為
    無理由，應駁回其上訴。
十、本件事證已臻明確，兩造其餘之攻擊防禦方法及所提之證據
    ，經審酌後認均無礙判決之結果，爰不予一一論述，附此敘
    明。
據上論結，本件乙○○上訴為一部有理由，一部無理由；台北縣
政府上訴為無理由，爰判決如主文。
中　　華　　民　　國　　96　　年　　1　　月　　2 　　日
　　　　　　　　　  民事第十五庭
                        審判長法　官  黃 騰 耀
　　　　　　　　　　　        法　官  黃 國 永
　　　　　　　　　　　        法　官  李 媛 媛
正本係照原本作成。
乙○○不得上訴。
台北縣政府如不服本判決，應於收受送達後20日內向本院提出上
訴書狀，其未表明上訴理由者，應於提出上訴後20日內向本院補
提理由書狀（均須按他造當事人之人數附繕本）上訴時應提出委
任律師或具有律師資格之人之委任狀；委任有律師資格者，另應
附具律師資格證書及釋明委任人與受任人有民事訴訟法第466條
之1第1項但書或第2項（詳附註）所定關係之釋明文書影本。
中　　華　　民　　國　　96　　年　　1 　　月　　4 　　日
　　　　　　　　　　　　　　　書記官  秦 仲 芳
附註：
民事訴訟法第466條之1（第1項、第2項）：
對於第二審判決上訴，上訴人應委任律師為訴訟代理人。但上訴
人或其他法定代理人具有律師資格者，不在此限。
上訴人之配偶、三親等內之血親、二親等內之姻親，或上訴人為
法人、中央或地方機關時，其所屬專任人員具有律師資格並經法
院認為適當者，亦得為第三審訴訟代理人。
附表一：
┌─┬──┬─┬───┬─┬─┬──┬──┬─────┐
│編│物品│數│購入價│購│最│已使│折舊│證據　　  │
│號│名稱│量│格，新│入│低│用時│後價│          │
│  │　　│　│臺幣（│時│使│間（│值，│          │
│　│    │  │元）  │間│用│年）│新台│          │
│  │    │  │      │　│年│    │幣（│          │
│  │    │　│      │　│限│    │元）│          │
├─┼──┼─┼───┼─┼─┼──┼──┼─────┤
│1 │電熱│1 │4000　│86│4 │5/12│3270│龍天沛贈與│
│  │水瓶│台│    　│03│年│    │ 　 │證明書，不│
│  │    │  │      │  │  │    │    │爭執      │
├─┼──┼─┼───┼─┼─┼──┼──┼─────┤
│2 │三洋│1 │8000　│83│5 │2+11│2107│臺灣三洋電│
│　│洗衣│台│      │09│年│/12 │    │機股份有限│
│  │    │  │      │05│  │    │    │公司銷售異│
│  │    │  │      │  │  │    │    │動資料查詢│
│  │    │  │      │  │  │    │    │單        │
├─┼──┼─┼───┼─┼─┼──┼──┼─────┤
│3 │三洋│1 │1100  │83│5 │2+11│2897│同上      │
│  │錄放│台│      │09│年│/12 │    │          │                      銷售異動資料
│  │影機│  │      │  │  │    │    │          │
├─┼──┼─┼───┼─┼─┼──┼──┼─────┤
│4 │三洋│1 │2000  │83│5 │2+11│5269│同上      │
│  │冷氣│台│      │09│年│/12 │    │　        │
│  │    │  │      │05│  │    │    │          │
├─┼──┼─┼───┼─┼─┼──┼──┼─────┤
│5 │象印│1 │3900  │86│5 │7   │3060│龍江金玉贈│
│　│電子│台│      │01│年│/12 │    │與證明書  │
│  │鍋  │  │      │  │  │    │    │　        │
├─┼──┼─┼───┼─┼─┼──┼──┼─────┤
│6 │櫻花│1 │6000  │86│5 │5   │5077│龍天沛贈與│
│　│牌電│台│6000  │03│年│/12 │    │證明書　　│
│　│熱水│　│　　　│  │　│　　│　　│　　　　　│
│  │器  │  │      │  │  │    │    │          │
├─┼──┼─┼───┼─┼─┼──┼──┼─────┤
│7 │PANA│1 │8800  │86│5 │2   │8258　大昕設計工│
│　│-SO │台│      │05│年│/12 │    │程顧問有限│
│　│-NIC│  │      │28│  │    │    │公司購買證│
│  │烘衣│  │      │  │  │    │    │明        │
│  │機  │  │      │  │  │    │    │          │
├─┼──┼─┼───┼─┼─┼──┼──┼─────┤
│8 │罕氏│1 │59440 │86│5 │2   │55784  大昕設計 │
│  │餐桌│組│      │05│年│/1  │    │ 工程顧問 │
│  │椅  │  │      │28│  │    │    │ 有限公司 │
│  │    │  │      │  │  │    │    │ 購證明、 │
│　│    │  │      │  │  │    │    │ 購買單、 │
│  │    │  │      │  │  │    │    │ 龍彩霞證 │
│  │    │  │      │  │  │    │    │ 言       │
├─┼──┼─┼───┼─┼─┼──┼──┼─────┤
│9 │托斯│1 │32000 │86│5 │2   │30032  大昕設計 │
│  │肯諾│張│      │05│年│/12 │    │ 工程顧問 │
│  │茶几│  │      │28│  │    │    │ 有限公司 │
│  │    │  │      │  │  │    │    │ 購證名單 │
│  │    │  │      │  │  │    │    │ 龍彩霞證 │
│  │    │  │      │  │  │    │    │ 言       │
├─┼──┼─┼───┼─┼─┼──┼──┼─────┤
│10│書桌│1 │89800 │86│5 │2   │84277  同上     │
│  │    │張│      │05│年│/12 │    │          │
│  │    │  │      │28│  │    │    │          │
├─┼──┼─┼───┼─┼─┼──┼──┼─────┤
│11│勞力│1 │320000│82│  │    │32萬│永勝鐘錶股│
│  │士女│只│      │12│  │    │    │份有限公司│
│  │錶  │  │      │  │  │    │    │          │
├─┼──┼─┼───┼─┼─┼──┼──┼─────┤
│12│三洋│1 │16000 │83│6 │2+11│5250│臺灣三洋電│
│  │電視│台│      │09│年│/12 │    │機股份有限│
│  │機  │  │      │05│  │    │    │銷售異動資│
│  │    │  │      │  │  │    │    │料查詢單、│
│  │    │  │      │  │  │    │    │證人龍彩霖│
│  │    │  │      │  │  │    │    │、溫碧盛證│
│  │    │  │      │  │  │    │    │言        │
├─┼──┼─┼───┼─┼─┼──┼──┴─────┤
│13│三洋│1 │22000 │86│8 │6   │19250  龍彩雲贈 │
│  │電冰│台│　    │02│年│/12 │    │ 與證明書 │
│  │箱　│　│    　│  │  │    │    │ 及證人楊 │
│  │    │  │      │  │  │    │    │ 佳明、龍 │
│  │    │  │      │  │  │    │  　│ 彩雲     │
├─┴──┴─┴─┬─┴─┴─┴──┴──┴─────┤
│折舊後價值總計  │      ５４４５３１元              │
└────────┴─────────────────┘
 附表二：
┌─┬──┬─┬───┬─┬─┬──┬──┬─────┐
│編│物品│數│購入價│購│最│已使│折舊│證據　　  │
│號│名稱│量│格，新│入│低│用時│後價│          │
│  │　　│　│臺幣（│時│使│間（│值，│          │
│　│    │  │元）  │間│用│年）│新台│          │
│  │    │  │      │　│年│    │幣（│          │
│  │    │　│      │　│限│    │元）│          │
├─┼──┼─┼───┼─┼─┼──┼──┼─────┤
│1 │三洋│1 │16000 │83│6 │2+11│5250│1.台灣三洋│
│  │電視│台│      │09│年│/12 │    │電機股份有│
│  │機  │  │      │05│  │    │    │限公司銷售│
│  │    │  │      │  │  │    │    │異動資料查│
│  │    │  │      │  │  │    │    │詢單      │
├─┼──┼─┼───┼─┼─┼──┼──┼─────┤
│2 │烤麵│1 │1950  │85│4 │11  │1167│花旗銀行台│
│  │包機│台│      │09│年│/12 │    │北分行對帳│
│  │    │  │      │06│  │    │    │單據正本  │
├─┼──┼─┼───┼─┼─┼──┼──┼          │
│3 │烤箱│1 │3050  │86│〞│7/12│2271│          │
│  │    │台│      │01│  │    │    │          │
│  │    │  │      │03│  │    │    │          │
├─┼──┼─┼───┼─┼─┼──┼──┤          │
│4 │餐具│1 │1800  │86│〞│3/12│1603│          │
│  │    │組│      │01│  │    │    │          │
│  │    │  │      │03│  │    │    │          │
├─┼──┼─┼───┼─┼─┼──┼──┤          │
│5 │碗盤│1 │2840  │86│〞│1/12│2736│          │
│  │    │組│      │08│  │    │    │          │
│  │    │  │      │05│  │    │    │          │
├─┼──┼─┼───┼─┼─┼──┼──┼─────┤
│6 │服飾│若│95609 │86│  │7/12│47805   花旗銀行│
│  │、擺│干│      │01│  │    │    │信用卡對帳│
│  │飾、│  │      │10│  │    │    │單        │
│  │傢俱│  │      │至│  │    │    │          │
│  │、配│  │      │86│  │    │    │          │
│  │件  │  │      │01│  │    │    │          │
│  │    │  │      │02│  │    │    │          │
├─┼──┼─┼───┼─┼─┼──┼──┼─────┤
│7 │鞋櫃│1 │15000 │86│5 │4/12│13155 龍彩霖、龍│
│  │    │個│      │04│年│    │    │彩雲贈與證│
├─┼──┼─┼───┼─┼─┼──┼──┘明及證言  │
│8 │酒櫃│1 │20000 │86│5 │4/12│17540           │
│  │    │個│      │04│年│    │    │          │
├─┼──┼─┼───┼─┼─┼──┼──┤          │
│9 │梳妝│1 │19000 │86│5 │4/12│16663           │
│  │    │張│      │04│年│    │    │          │
├─┼──┼─┼───┼─┼─┼──┼──┴─────┤
│10│服飾│若│341300│86│  │    │170650 安尼詩國 │
│  │、皮│干│      │02│  │    │    │際服飾精品│
│  │件、│  │      │至│  │    │    │證明書    │
│  │鞋類│  │      │86│  │    │    │          │
│  │    │  │      │.0│  │    │    │          │
├─┼──┼─┼───┼─┼─┼──┼──┼─────┤
│11│都彭│1 │25000 │84│  │    │    │          │
│  │打火│個│      │05│  │    │    │          │
│  │機  │  │      │  │  │    │    │          │
├─┼──┼─┼───┼─┼─┼──┼──┴─────┤
│12│其他│若│106607│85│  │    │53304 花旗銀行信│
│  │服飾│干│      │03│  │    │    │用卡對帳單│
│  │保養│  │      │至│  │    │    │          │
│  │品  │  │      │86│  │    │    │          │
│  │    │  │      │08│  │    │    │          │
├─┼──┼─┼───┼─┼─┼──┼──┼─────┤
│13│結婚│1 │111000│  │  │    │                │
│  │戒  │只│      │  │  │    │    │          │
├─┼──┼─┼───┼─┼─┼──┼──┼─────┤
│14│翠玉│1 │400000│  │  │    │                │
│  │手鐲│只│      │  │  │    │    │          │
├─┼──┼─┼───┼─┼─┼──┼──┼─────┤
│15│紅寶│1 │120000│  │  │    │                │
│  │石項│  │      │  │  │    │    │          │
│  │鍊、│組│      │  │  │    │    │          │
│  │戒指│  │      │  │  │    │    │          │
│  │、耳│  │      │  │  │    │                │
│  │環  │  │      │  │  │    │    │          │
├─┼──┼─┼───┼─┼─┼──┼──┼─────┤
│16│嫁妝│若│68996 │85│  │    │00000 00年9月至 │
│  │服飾│干│      │09│  │    │    │86年1月花 │
│  │    │  │      │至│  │    │    │旗銀行信用│
│  │    │  │      │86│  │    │    │卡對帳單  │
│  │    │  │      │01│  │    │    │          │
├─┼──┼─┼───┼─┼─┼──┼──┴─────┤
│17│鐵窗│一│67000 │86│5 │7/12│52578   單據、證│
│  │    │組│      │01│年│    │    │明書三紙  │
├─┼──┼─┼───┼─┼─┼──┼──┤龍彩雲、楊│                                            2.溫碧盛、│
│18│櫸木│一│50000 │86│5 │7/12│10763 佳明、邱欽│
│  │地板│組│      │01│年│    │    │男證言    │
├─┼──┼─┼───┼─┼─┼──┼──┴─────┤
│19│胡桃│一│29000 │  │  │    │      起訴不合法│
│  │木腳│組│      │  │  │    │    │          │
│  │全皮│  │      │  │  │    │    │          │
│  │木製│  │      │  │  │    │    │          │
│  │辦公│  │      │  │  │    │    │          │
│  │椅  │  │      │  │  │    │    │          │
├─┴──┴─┴─┬─┴─┴─┴──┴──┴─────┤
│折舊後價值總計  │        ４２９９８３元            │
└────────┴─────────────────┘
